【裁判字號】    95,易,480
【裁判日期】    951027
【裁判案由】    贓物
【裁判全文】
臺灣屏東地方法院刑事判決               95年度易字第480號
公  訴  人  臺灣屏東地方法院檢察署檢察官
被      告  丙○○
                      之3
上列被告因贓物案件，經檢察官聲請簡易判決（95年度偵字第
2375號），本院認不宜以簡易判決處刑，改依通常程序程審理，
並判決如下：
    主  文
丙○○無罪。
    理  由
一、公訴意旨略以：被告丙○○對於未懸掛車牌（原車牌號碼為
    WOX-006 號、車色為黑色）之綠黑色輕型機車可能為來路不
    明之贓車有所預見，卻仍於民國94年11月中旬，在不詳地點
    ，收受由姓名年籍不詳之人所交付之上開機車（該車為甲○
    ○○所有，於94年8月29日12時許，在屏東縣潮州鎮○○路
    8巷火車站旁失竊），以供己騎乘之用，嗣於95年2月23日0
    時20分許，在屏東縣潮州鎮○○里○○路段前為警查獲，並
    當場扣得上開贓車一部，因認被告刑法第349 條第1 項之收
    受贓物罪等語。
二、按犯罪事實應依證據認定之，無證據不得認定犯罪事實；又
    不能證明被告犯罪或其行為不罰者，應諭知無罪之判決，刑
    事訴訟法第154 條第2 項第301 條第1 項分別定有明文。
    次按犯罪事實應依證據認定之，所謂證據，須適於為被告犯
    罪事實之證明者，始得採為斷罪資料。」、「認定犯罪事實
    所憑之證據，雖不以直接證據為限，間接證據亦包括在內；
    然而無論直接或間接證據，其為訴訟上之證明，須於通常一
    般之人均不致有所懷疑，而得確信其為真實之程度者，始得
    據為有罪之認定；又認定不利於被告之事實，須依積極證據
    ，苟積極證據不足為不利於被告事實之認定時，即應為有利
    於被告之認定，更不必有何有利之證據。況刑事訴訟法第16
    1 條已於91年2 月8 日修正公布，其第1 項規定：檢察官就
    被告犯罪事實，應負舉證責任，並指出證明之方法。因此，
    檢察官對於起訴之犯罪事實，應負提出證據及說服之實質舉
    證責任。倘其所提出之證據，不足為被告有罪之積極證明，
    或其指出證明之方法，無從說服法院以形成被告有罪之心證
    ，基於無罪推定之原則，自應為被告無罪判決之諭知，最高
    法院92年台上字第128 號判例亦明揭此旨。準此，刑事訴訟
    制度受「倘有懷疑，則從被告之利益為解釋」、「被告應被
    推定為無罪」原則所支配，故得為訴訟上證明者，無論為直
    接或間接證據，須客觀上於吾人一般社會生活經驗均不致有
    所懷疑，而達於確信之程度者，且除認定被告犯罪之外，無
    從本於同一事證為其他有利於被告之合理推斷，始可以之為
    不利之認定，倘其證明尚未達於確信之程度，而有合理可疑
    存在時，即難據為被告有罪之認定。
三、本件公訴人認被告涉有收受贓物犯行，無非係以：(一)被害人
    甲○○○警詢之指述；(二)車輛竊盜詳細資料畫面、屏東縣警
    察局車輛協尋證明單及贓物認領保管單各1 紙等為主要依據
    ，本院訊據被告固坦承有於上開時、地騎乘上開機車乙事，
    惟堅決否認有何收受贓物之犯行，辯稱：上開機車係放在我
    們那裏的財神宮，鑰匙也插在那裏，也有很多人買東西也會
    去騎，我是圖方便才去騎的，並不是人家交給我的等語。
四、經查：
  (一)按收受贓物之行為，係指一切自他人移轉取得而持有贓物之
    行為，是如非自他人移轉取得而持有，則與構成要件之「收
    受」行為不符，即難以該罪相繩。
  (二)依檢察官所指：被害人甲○○○警詢之指述、車輛竊盜詳細
    資料畫面、屏東縣警察局車輛協尋證明單及贓物認領保管單
    各1 紙等證據，至多僅能證明上開機車有失竊之事實，並不
    足以推論被告有檢察官所訴自他人移轉取得而持有該機車之
    事實。
  (三)又上開機車係放在財神宮，鑰匙也插在那裏，有很多人買東
    西為圖方便會去騎乙情，業據證人乙○○於本院審理時證述
    明確（見本院卷第28頁），足見被告所辯尚非虛偽，職是，
    上開機車既係連同鑰匙放在財神宮，被告予以騎用，並非自
    他人移轉取得而持有，則依上開說明，即難以該罪相繩。至
    檢察官聲請簡易判決處刑書所指被告於94年11月中旬，在不
    詳地點，收受由姓名年籍不詳之人所交付之上開機車之事實
    ，遍覽全卷，並無相關之證據可資證明，且被告亦未曾為此
    之自白。
  (四)綜上所述，本件依檢察官所指之證據，尚無法排除合理之懷
    疑，即使人產生確信之程度，此外，復查無其他積極證據足
    認被告有何公訴人所指之犯行，既不能證明被告犯罪，揆諸
    首揭法律條文及判例說明，自應諭知被告無罪之判決，以免
    冤抑。
五、據上論斷，應依刑事訴訟法第301 條第1 項，判決如主文。
中    華    民    國    95    年    10    月    27    日
                  刑事第一庭  審判長法  官  潘正屏
                                    法  官  羅培毓
                                    法  官  曾吉雄
以上正本證明與原本無異。
如不服本判決應於收受本判決送達後十日內向本院提出上訴書狀，
其未敘述上訴理由者，並得於提起上訴後十日內向本院補提理由
書狀（均須按他造當事人之人數附繕本）「切勿逕送上級法院」
中    華    民    國    95    年    10    月    27    日
                                    書記官  潘美碧


司法院資訊處製作；財團法人民間司法改革基金會備份。
